【裁判字號】    98,簡上,661
【裁判日期】    980821
【裁判案由】    詐欺
【裁判全文】
臺灣桃園地方法院刑事判決             98年度簡上字第661號
上  訴  人  甲○○
上列上訴人即被告因詐欺案件，不服本院於中華民國98年5 月12
日所為之98年度壢簡字第1089號第一審簡易判決（聲請案號：臺
灣桃園地方法院檢察署97年度偵字第12193 、16585 號），提起
上訴，本院管轄之第二審合議庭判決如下：
    主  文
上訴駁回。
甲○○緩刑貳年。
    事  實
一、甲○○可預見將金融機構帳戶提供予姓名年籍不詳之人使用
    ，可能幫助不詳之犯罪集團從事財產犯罪行為，作為取得財
    物或財產上之利益之管道，竟基於縱使該人將其帳戶用以從
    事詐欺取財之財產犯罪行為，亦不違反其本意之幫助犯意，
    分別於民國97年1 月5 日某時、同年月6 日某時，均在桃園
    縣中壢市○○路中壢奪標KTV 前之全家便利商店門口，先後
    將其母親江明珠所有之華南商業銀行（下稱華南銀行）楊梅
    分行帳戶（帳號：000000000000號）、自己所有之渣打國際
    商業銀行（下稱渣打銀行）新明分行帳戶（帳號：00000000
    000 號）之存摺、金融卡及金融卡密碼，交予素不相識之李
    金安（李金安所犯幫助詐欺二罪部分，業經原審各判處有期
    徒刑2 月，應執行有期徒刑3 月，李金安未上訴而確定在案
    ），再由李金安將上開帳戶之存摺、金融卡及金融卡密碼，
    分別於97年1 月5 日下午1 時51分前某時、97年1 月6 日至
    同年月10日下午6 時48分間某日某時，分別在桃園縣中壢市
    ○○○○道附近、臺灣地區某不詳地點，交付予真實姓名年
    籍不詳之詐騙集團成員使用，藉以幫助該成年人之犯罪集團
    成員從事財產犯罪之犯行。嗣該犯罪集團成員意圖為自己不
    法之所有，於97年1 月5 日下午1 時51分許，撥打電話給乙○○，佯稱其在購物頻道購物之付款金額有誤，使乙○○陷
    於錯誤，依詐騙集團成員指示，先後於同日下午4 時30分、
    4 時33分、4 時35分、6 時7 分許，接續匯款新臺幣（下同
    ）2 萬9 千元、2 萬8 千元、1 萬2 千元、29,983元，共
    98,983元，至江明珠前開華南銀行楊梅分行帳戶內。該犯罪
    集團成員又另意圖為自己不法之所有，於97年1 月10日下午
    6 時48分許，撥打電話給丙○○，佯稱其在購物頻道購物之
    付款金額有誤，使丙○○陷於錯誤，依詐騙集團成員指示，
    於同日晚間9 時22分許，匯款新臺幣（下同）2 萬2 千元，
    至被告前開渣打銀行新明分行帳戶。旋均由該詐欺集團成員
    提領一空，嗣經乙○○、丙○○均發覺受騙，報警處理，始
    悉上情。
二、案經臺南市警察局第六分局報請臺灣臺南地方法院檢察署呈
    請臺灣高等法院檢察署檢察長令轉臺灣桃園地方法院檢察署
    及桃園縣政府警察局楊梅分局報請臺灣桃園地方法院檢察署
    檢察官偵查後聲請以簡易判決處刑。
    理  由
壹、證據能力部分：
一、按被告以外之人於審判外之言詞或書面陳述，除法律有規定
    者外，不得作為證據，刑事訴訟法第159 條第1 項固有明文
    ；惟被告以外之人於審判外之陳述，雖不符同法第159 條之
    1 至之4 規定，而經當事人於審判程序同意作為證據，法院
    審酌該言詞陳述或書面陳述作成時之情況，認為適當者，亦
    得為證據。又當事人、代理人或辯護人於法院調查證據時，
    知有第159 條第1 項不得為證據之情形，而未於言詞辯論終
    結前聲明異議者，視為有前項之同意，同法第159 條之5 亦
    定有明文。本件公訴人及被告於本院審理時均同意以證人乙○○、丙○○於警詢之陳述作為證據，本院審酌上開供述作
    成時之情況均屬正當，且與本案相關之待證事實具有關連性
    ，而被告既未爭執其證據能力，亦未聲請傳訊，顯已放棄詰
    問權之行使，依上說明，應具有證據能力。
二、其次，本案認定事實所引用之文書證據，並無證據證明係公
    務員違背法定程式所取得，亦無刑事訴訟法第159 條之4 之
    顯有不可信之情況與不得作為證據之情形，本院斟酌本案卷
    內之證據並非非法取得，亦無證明力明顯過低之情形，且經
    本院於審判期日依法進行證據之調查、辯論，被告於訴訟上
    之程序權即已受保障，故前揭各該證據，亦均得採為證據，
    合先敘明。
貳、實體部分：
一、訊據被告固然承認上開華南銀行楊梅分行帳戶為其母親江明
    珠所有，上開渣打銀行新明分行帳戶為其所申辦，且均係其
    交付予素不相識之李金安，惟矢口否認有何幫助詐欺之犯行
    ，辯稱：伊為了找工作，在報紙分類廣告看到工作機會，便
    撥打廣告上之電話聯絡，該名詐騙集團成員謊稱需先交付存
    摺、金融卡、金融卡密碼以供測試該帳戶可否正常使用，才
    能錄取，伊係依該名詐騙集團成員之指示先於97年1 月5 日
    在桃園縣中壢市○○路中壢奪標KTV 前之全家便利商店門口
    ，將其母親江明珠所有之華南銀行楊梅分行帳戶之存摺、提
    款卡、提款卡密碼交付李金安，嗣詐騙集團成員又與伊聯絡
    稱需提供以自己名義開戶之帳戶始能應徵工作，伊才又依其
    指示於97年1 月6 日，在上開地點，將自己所有上開渣打銀
    行新明分行帳戶存摺、金融卡、金融卡密碼再交付予李金安
    ，並非有意幫助詐欺云云。經查：
（一）被害人乙○○、丙○○分別於上開時間，遭詐騙集團成員
      撥打電話佯稱其等在購物頻道購物之付款金額有誤，致其
      等均陷於錯誤，而分別匯出如事實欄所載之金額至被告之
      母江明珠及被告之上開帳戶等情，業據證人即被害人乙○○、丙○○分別於警詢中證述明確，復有華南銀行楊梅分
      行97年1 月29日（97）華梅存字第097040號函及所附江明
      珠開戶資料、上開華南銀行楊梅分行帳戶存款往來明細表
      、渣打銀行新明分行函附之被告開戶資料、上開渣打銀行
      新明分行對帳單、乙○○及丙○○上開匯款單等資料影本
      附卷可憑（見臺灣桃園地方法院檢察署97年度偵字第1219
      3 號偵查卷宗第11至13頁、第48頁、臺南市警察局第六分
      局刑案偵查卷宗第16頁、第26至29頁、第31頁），足證被
      害人乙○○、丙○○遭詐騙之款項，確均分別匯入被告之
      母江明珠及被告之上開帳戶內，是被告所交付予李金安之
      該等帳戶確均有供詐騙集團作為實施詐欺犯行之用無訛。
（二）被告雖以前詞置辯，然查：
   1、參酌卷附上開華南銀行楊梅分行帳戶、渣打銀行新明分行
      帳戶之對帳單（見臺灣桃園地方法院檢察署97年度偵字第
      12193 號偵查卷宗第12頁、臺南市警察局第六分局刑案偵
      查卷宗第31頁）可知，被告於交付上開華南銀行楊梅分行
      、渣打銀行新明分行帳戶之存摺、金融卡、金融卡密碼前
      ，該等帳戶之餘額分別為2,246 元、520 元，由此客觀事
      態，核與一般提供帳戶予詐騙集團之成員，其等帳戶餘額
      均低之經驗法則相符，且益見被告知悉上開帳戶交予真實
      姓名年籍不詳之人確有可能遭他人使用、提領其帳戶內之
      金額。
   2、又一般智識程度之人均能知悉應徵工作僅須檢附身分證件
      、學歷證明或相關工作經驗之證明等文件，豈有先交付存
      摺、金融卡、金融卡密碼以測試該帳戶是否能使用之理。
      本案被告係66年12月26日出生，於案發當時已30歲，教育
      程度為高中畢業，有警詢筆錄1 份在卷可查（見臺灣桃園
      地方法院檢察署97年度偵字第12193 號偵查卷宗第7 頁）
      ，足見被告確有一般人之智識程度及社會經驗，顯能知悉
      應徵工作絕無將帳戶之存摺、金融卡、金融卡密碼交付之
      必要，是被告辯稱：其誤信詐騙集團謊稱應徵工作要交付
      存摺、金融卡、金融卡密碼云云，顯與常情相違，無足憑
      採。
（三）按金融存款帳戶，事關存戶個人財產權益之保障，與存戶
      之提款卡、密碼結合，其專屬性、私密性更形提高，一般
      人均有妥為保管存摺、金融卡、金融卡密碼及印章，以防
      止被他人冒用之認識，縱有特殊情況偶有將存摺、金融卡
      、金融卡密碼、印章交付他人之需，亦必深入瞭解其用途
      後再行提供以使用，若落入不明人士手中，極易被利用為
      取贓之犯罪工具，恆係吾人日常生活經驗與事理之然；且
      金融帳戶為個人理財之工具，申請開設金融帳戶並無任何
      特殊限制，一般民眾皆可以存入最低開戶金額之方式申請
      開戶，個人亦可在不同金融機構申請多數存款帳戶使用，
      並無困難，此乃眾所週知之事實，則依一般人之社會生活
      經驗，苟見非親非故之人不以自己名義申請開戶，反而以
      出價蒐購或租用之方式向他人蒐集金融機構帳戶供己使用
      ，衡情當知悉蒐集金融帳戶者，係將所蒐集之帳戶用以從
      事財產犯罪。況現今社會上，詐騙者蒐購人頭帳戶，持以
      作為信貸、手機簡訊詐欺之事，常有所聞，提供甚或出賣
      、出借帳戶與非親非故之人，受讓人係為從事財產犯罪，
      已屬人盡皆知之事。查本案被告對於存摺、金融卡、金融
      卡密碼等有關個人財產、身分之物品，將淪落於不明人士
      手中，極易被利用為與財產有關之犯罪工具，竟願先後交
      付其母江明珠及其自己所有上開帳戶之存摺、金融卡，並
      將密碼告知與其身分上不具任何關係之李金安，其主觀上
      顯然對於該帳戶將作為不法使用，應有所認知，而客觀上
      亦有幫助詐欺之行為，殆無疑義。
（四）綜上所述，被告上開所辯，屬卸責之詞，不足採信，本案
      事證明確，被告犯行，洵堪認定。
二、論罪科刑及所犯法條：
（一）核被告所為，係犯刑法第339 條第1 項、第30條第1 項之
      幫助詐欺取財罪，共二罪。被告所為僅係對他人之犯罪行
      為施以助力，屬幫助犯，爰依刑法第30條第2 項，按正犯
      之刑減輕之。又被告係先後於97年1 月5 日、同年月6 日
      ，交付其母江明珠所有華南銀行楊梅分行帳戶、其自己所
      有渣打銀行新明分行帳戶予李金安，再由李金安分別於97
      年1 月5 日、97年1 月6 日至同年月10日間交付詐騙集團
      成員，以幫助該詐騙集團成年成員分別詐騙被害人乙○○
      及丙○○分別匯款至上開帳戶內，是被告先後2 次幫助詐
      欺取財之犯行，顯係犯意各別，行為互殊，均應予分別論
      罰。原審認被告罪證明確，引用刑事訴訟法第449 條第1
      項前段、第3 項、第454 條第2 項、刑法第30條第1 項前
      段、第2 項、第339 條第1 項、第41條第1 項前段、第51
      條第5 款，刑法施行法第1 條之1 第1 項、第2 項前段，
      並審酌被告明知詐騙行為猖獗，卻仍將金融機構帳戶提供
      予不法份子使用，助長他人犯罪之風氣，並使不法份子易
      於逃避犯罪之查緝，嚴重破壞社會治安及造成被害人尋求
      救濟之困難，所為誠屬不該，併考量本案被害人遭詐騙之
      金額及被告僅坦承部分犯行之犯後態度等一切情狀，就被
      告所犯幫助詐欺二罪，各量處被告有期徒刑2 月，均諭知
      如易科罰金以1 千元折算1 日，並定應執行刑為有期徒刑
      3 月，如易科罰金以1 千元折算1 日。經核認事用法均無
      違誤，量刑亦屬妥適，應予維持。被告上訴意旨猶以前揭
      情詞否認犯行云云，指摘原判決不當，為無理由，應予駁
      回。
（二）至被告另辯稱伊於警方通知到案前，於97年1 月中旬主動
      至桃園縣政府警察局中壢分局報案云云。然查，被害人乙○○、丙○○2 人分別於97年1 月5 日、同年月10日發覺
      受騙後，均旋於當日分別向警方報案，並提供彼等匯入款
      項之系爭金融機構帳號資料予警方查緝，有被害人乙○○
      、丙○○2 人之警詢筆錄各1 份在卷足憑（見臺灣桃園地
      方法院檢察署97年度偵字第12193 號偵查卷宗第45頁、臺
      南市警察局第六分局刑案偵查卷宗第12頁），又被告自承
      其於97年1 月中旬至桃園縣政府警察局中壢分局並未製作
      任何筆錄及報案紀錄，是被告究竟有無於97年1 月中旬至
      桃園縣政府警察局中壢分局報案，已乏證據可資證明，難
      認可採。又縱認被告於97年1 月中旬有向桃園縣政府警察
      局中壢分局報案，然被害人乙○○、丙○○已分別於97年
      1 月5 日、同年月10日報警處理其等遭詐騙案件，被告所
      幫助之正犯之詐欺犯行，業經有偵查犯罪職權之公務員發
      覺，並得以合理懷疑被告犯幫助詐欺取財罪，是難認為被
      告有合於自首之要件，自無從援引刑法第62條之規定減輕
      其刑，附此敘明。
（三）再者，被告前未曾因故意犯罪受有期徒刑以上刑之宣告，
      有臺灣高等法院被告前案紀錄表在卷可稽，其因一時失慮
      致罹刑典，犯後提供警方向其收取上開帳戶之人所駕車輛
      之車牌號碼，警方並因此查獲李金安將上開帳戶轉交詐騙
      集團成員，足認被告犯後確有悔意，諒經此偵審程序當知
      警惕，本院信其應無再犯之虞，是認本件所宣告之刑，以
      暫不執行為適當，爰依刑法第74條第1 項第1 款規定，併
      予宣告緩刑2 年，用啟自新。
據上論斷，應依刑事訴訟法第455 條之1 第1 項、第3項、第368
條，刑法第74條第1 項第1 款，判決如主文。
本案經檢察官楊凱真到庭執行職務。
中    華    民    國    98    年    8     月    21    日
                  臺灣桃園地方法院刑事第八庭
                      審判長法  官  林惠霞
                            法  官  張瓊華
                            法  官  張明儀
以上正本證明與原本無異。
本件不得上訴。
                            書記官  邱仲騏
中    華    民    國    98    年    8     月    21    日


司法院資訊處製作；財團法人民間司法改革基金會備份。
